【裁判字號】    90,上訴,388
【裁判日期】    900430
【裁判案由】    殺人未遂
【裁判全文】
臺灣高等法院高雄分院刑事判決                      九十年度上訴字第三八八號
    上  訴  人
    即  被  告  甲○○
    選任辯護人  凌進源
右上訴人因殺人未遂案件，不服臺灣高雄地方法院九十年度上訴字第三八八號中華民
國九十年一月十九日第一審判決（起訴案號：臺灣高雄地方法院檢察署八十九年度偵
字第一七七六五號），提起上訴，本院判決如左：
      主  文
上訴駁回。
      事  實
一、甲○○與乙○○係係夫妻關係，感情素不和睦，且其懷疑乙○○有外遇。於民國
    八十九年八月七日上午六時許，在高雄縣梓官鄉○○○路一四五巷二十八號其住
    處，竟基於殺人之犯意，於酒後持盛裝酒精之瓶子，進入房間，並稱要讓乙○○
    死，寧願坐牢，乙○○當時已醒，聽甲○○所言，並睜開眼睛，見被告持瓶潑灑
    過來，遂以雙手去抓瓶子，為被告搶回去，惟瓶內酒精因而濺及乙○○之手及床
    頭櫃及甲○○之手部，甲○○復又掀開蓋在乙○○身上之薄毯，並將酒精潑洒乙
    ○○之下體，乙○○要跳離時，甲○○即持打火機點燃，致乙○○身體著火，乙
    ○○於身體著火後本欲衝出房間外求救，為甲○○在房門所阻擋，乙○○見狀即
    跑至浴室內欲持蓮蓬頭澆水滅火，又為甲○○所阻，雙方於拉扯蓮蓬頭時，乙○
    ○趁隙跑出房間外求救，始幸免於難，因而造成乙○○受有四肢二至三度燒傷（
    約占全身百分之二十五體表面積）之傷害。
二、案經乙○○訴由高雄縣警察局岡山分局報請台灣高雄地方法院檢察署檢察官偵查
    起訴。
      理  由
一、被告未於言詞辯論期日到場，惟據其前於調查期日供稱有向乙○○潑酒精及點火
    ，惟矢口否認有何殺人犯行，辯稱：八十九年八月七日凌晨在父母家中喝酒，約
    二點許，上訴人返回梓官家中，又喝了三瓶啤酒，啤酒喝完，再以平常烤肉用存
    放在家中的酒精滲以冰塊飲用，上訴人潑向被害人之酒精瓶並非盛滿，而是僅有
    三分之一的量，且當時被害人乙○○已經清醒，被告亦只有潑一次，被告要無置
    告訴人於死之意，事後並有幫忙滅火，且無阻被害人滅火之舉動，原審量處有期
    徒刑九年，亦屬過重，且被告亦患有精神疾病云云。
二、惟查：
（一）右揭事實業據告訴人乙○○於本院調查時供稱「當天我在睡覺，我聽到被告說
    要讓我死，寧願坐牢，我睜開眼睛，看到被告拿一罐東西，被告就潑過來，我
      用雙手去抓瓶子，被告又搶回去，我覺得我手上涼涼的，我當時不知道是什麼
      東西，被告搶回去時，我身上有蓋薄毯，被告就掀開我薄毯並潑我下體，我要
      逃離時，被告就點火，我要逃離房間，被告又擋在門，我將外褲脫掉，去浴室
      沖水，被告又搶我蓮蓬頭，因被告手上還拿著打火機，我就跑到樓下去求救，
      事後我就不知道進了醫院」等情甚詳，核與被告於本院調查時自白「我有潑酒
      精並點火」等語相符，乙○○經送醫急救後仍受有四肢二至三度燒傷（約占全
      身百分之二十五體表面積）之事實，並有被害人診斷證明書乙紙附卷可稽。告
      訴人並陳稱其於警偵訊、原審所供被告當時潑洒酒精之過程，與前開供述有所
      不符之處，惟以其在本院所述為真實，自以在本院所為上揭供述較屬可採。
（二）乙○○為被告點火燒傷後，欲跑出房間求救，以及欲至浴室以水澆火，均遭被
      告攔阻等情，亦據乙○○迭於警偵訊、原審及本院調查時供明，證人李小鳳即
      被告之女於本院調查時亦證稱「我是被一聲慘叫聲吵醒，我上樓看見我父母在
      搶蓮蓬頭，房間棉被、枕頭、床頭櫃都著火了，我就跟我弟弟刷牙的漱口杯滅
      火，那時我母親就跑到樓下去了，我弟弟拿另一條棉被沾濕水去滅火」，「我
      用蓮蓬頭接水到漱口杯在潑水滅火」「（你父親有否滅火？）我不記得了，我
      上去時，我父母就在浴室裡面，火是我與我弟弟滅的」、「我到時，我父母在
      搶蓮蓬頭，我母親說身體很熱，跑到樓下去，蓮蓬頭掉到地上，我接過來，我
      剛進來時，蓮蓬頭我父母都有拿，蓮蓬頭為何會掉到地上，我不知道」等語明
      確，綜合乙○○、李小鳳之證詞，若被告當時無阻礙乙○○滅火，當不致於與
      乙○○搶蓮蓬頭；被告確有阻攔乙○○逃出及滅火等情，亦堪認定。
（三）告訴人經送醫急救後四肢燒傷約占全身百分之二十五體表面積，業已如前所述
      ，且被告潑向告訴人，並有潑及棉被、床墊、床頭櫃等，並引火燃燒，此有照
      可稽，足證被告潑向告訴人時，當時瓶內酒精非少，否則當不至於告訴人與被
      告搶酒精瓶時會潑洒到床頭櫃等處，復按持酒精向人體潑洒，並持打火機點燃
      ，足以使人體著火，生死亡之結果，為一般人所知，被告要難為諉為不知，再
      參諸被告於被害人身體著火後，又阻擋被害人出外求救及以蓮蓬頭澆水滅火，
      足見被告當時有殺人之意思甚明。
（四）又本件被告經送國軍左營醫院精神鑑定之結果認：「據個案病史及心理測驗中
      顯示個案有著多疑敏感的特質，尤其對其最親密的終生伴侶，害怕失去卻又反
      向的投射其內在的不安，且其簡化的思考模式易造成其先定下錯誤的結論後再
      做不合邏輯的歸因及推論，因而衍生其長期思考障礙。並長期不合邏輯的謬誤
      想法（嫉妒妄想）下呈現有情緒及睡眠障礙，甚至於有家庭暴力的發生。雖然
      個案在酒精的去抑制作用下更會造成其衝動控制困難的情形，但個案在會談中
      ，清楚的交待案發當時的情境，時間及場景均無任何異狀，因此個案儘管是有
      精神科疾患診斷，但案發當時的精神狀態，顯然與這些疾病並無關聯。且明顯
      的犯意在前，犯行的當時亦不全然的喪失判斷力或意識。因此推斷其當時的精
      神狀態並不在精神耗弱或心神喪失狀態下。個案在精神科的藥物及相關的心理
      及職能治療下，目前病情已有明顯改善，唯長期而言，建議仍需追蹤治療。」
      有該醫院八十九年十二月二十八日（八九）濟言服字第○四四○九號函及所附
      之精神鑑定報告書乙份在卷足憑。準此，被告於行為當時精神狀態良好，並無
精神耗弱或心神喪失之情形，亦堪認定。
（五）被告於原審審理時辯稱：伊當時係酒醉後，不知所為何事，於著火後，始清醒
      稍微云云。惟據被告於原審審理時供稱：伊平時即有喝酒之習慣，本件案發前
      （六）日十一時許起，伊在外喝了四瓶啤酒，返回住處後，至案發時即該（七
      ）日六時許，又喝了三瓶啤酒等語；準此，被告即有喝酒之習慣，且於長達約
      八小時之時間，共計飲用七瓶啤酒之量，並參酌啤酒之酒精成份，被告於案發
      時應不致於酒醉至不知所為何事之程度。又參以被告於事後均能詳細陳述案發
      之經過，益徵被告於案發時，並無因酒醉而使其不知所為何事。是被告所辯：
      伊當時係酒醉後，不知所為何事云云，應屬事後飾卸之詞，自難採信，此外被
      告所辯當時有幫忙救火，縱如其言，對其殺人犯行，亦無影響。另被告辯稱：
      警訊筆錄並不實在，亦非伊所簽名云云，惟據上述事證，已足證明被告上開犯
      行，是縱被告所言屬實，亦無礙於被告犯行之成立，附此敘明。
三、核被告甲○○所為，係犯刑法第二百七十一條第二項、第一項之殺人未遂罪嫌。
    被告已著手於犯罪行為之實施，而未至死亡之結果，為未遂犯，酌依刑法第二十
    六條前段規定，減輕其刑。原審依卷證資料，認被告犯罪事證明確，適用刑法第
    二百七十一條第二項、第一項、第二十六條前段，審酌被告之品行，僅因與其妻
    感情不睦，且懷疑其妻乙○○有外遇，竟起殺人之犯意，並以潑灑酒精點火之方
    式，欲燒死已結婚十數年之妻子，犯罪手段殘酷，惡性重大，且因而致被害人乙
    ○○受有如上之傷害，及犯後仍矯言卸責，不知省悟等一切情狀，量處有期徒刑
    九年，經核認事用法，並無不當，量刑亦稱允當，被告上訴意旨，否認犯罪，並
    指摘原判決量刑過重為無理由，應予駁回。
四、被告經合法傳喚，無正當理由不到庭，爰不待其陳述，逕行判決。
據上論結，應依刑事訴訟法第三百六十八條、第三百七十一條，判決如主文。
本案經檢察官陳國全到庭執行職務。
中    華    民    國      九十      年       四       月      三十      日
                              臺灣高等法院高雄分院刑事第五庭
                                  審判長法官  吳水木
                                        法官  洪慶鐘
                                        法官  趙文淵
右正本證明與原本無異。
如不服本判決，應於判決送達後十日內向本院提出上訴狀，其未述理由者並應於提
出上訴狀後十日內向本院補提理由書（應附繕本)。
                                      書記官  高惠珠
中    華    民    國      九十      年       五       月       三       日
附錄：本判決論罪科刑法條：
刑法第二百七十一條第一項、第二項：
  殺人者，處死刑、無期徒刑或十年以上有期徒刑。
  前項之未遂犯罰之。
                                                                        Ｋ


司法院資訊處製作；財團法人民間司法改革基金會備份。
